臺灣臺北地方法院刑事判決　　　　　　 95年度交易字第898號
公　訴　人　臺灣臺北地方法院檢察署檢察官
被　　　告　乙○○
上列被告因過失傷害案件，經檢察官提起公訴（95年度偵字第13
947號），本院判決如下：
    主  文
乙○○從事業務之人，因業務上之過失傷害人，處有期徒刑參月
，如易科罰金，以銀元參佰元即新臺幣玖佰元折算壹日。
    事  實
一、乙○○於民國九十五年八月前係以駕駛其車牌號碼3B-6947
    號自用小貨車至市場為人載送蔬菜，為從事駕駛業務之人。
    其於民國九十五年四月四日晚間八時許，駕駛上開自用小貨
    車，沿台北市○○區○○路由北往南方向行駛，於同日晚間
    八時十分許行經北安路與大直街口而欲右轉大直街時，本應
    注意汽車行駛時，駕駛人應隨時注意車前狀況，並採取必要
    之安全措施及汽車行近行人穿越道前，應減速慢行，遇有行
    人穿越時，無論有無交通警察指揮或號誌指示，均應讓行人
    先行通過，而依當時天候晴，夜間有照明設備，視距良好，
    路面乾燥、無缺陷、無障礙物等外界客觀情狀，並無不能注
    意之情事，竟疏未注意右前方於北安路與大直街口之行人穿
    越道上適有行人甲○○正由北往南穿越之車前狀況，並禮讓
    該行人優先通行，即貿然右轉，致其自用小貨車右前葉子板
    處撞及行人甲○○，使甲○○倒地後受有左足踝脛骨生長板
    骨折之傷害。乙○○於肇事後，在有偵查犯罪職權之機關尚
    不知何人為肇事者前，向前往現場處理之台北市政府警察局
    中山分局交通分隊警員黃冠錦坦承肇事而自首接受裁判。
二、案經甲○○訴由臺北市政府警察局中山分局報告臺灣臺北地
    方法院檢察署檢察官偵查起訴。
    理  由
一、訊據被告乙○○坦承前揭過失傷害犯行不諱（見本院九十六
    年三月二十七日審判筆錄），核與告訴人甲○○指述情節相
    符（見偵卷第五、六、七十頁），並有道路交通事故調查報
    告表、道路交通事故現場圖、交通事故談話紀錄表、補充資
    料表、交通事故照片附卷可稽（見偵卷第五七至六六頁），
    而告訴人甲○○因本件車禍受有左足踝脛骨生長板骨折之傷
    害一節，亦有新光吳火獅紀念醫院甲種診斷證明書一紙在卷
    足憑（見偵卷第十一頁）。按汽車行駛時，駕駛人應隨時注
    意車前狀況，並採取必要之安全措施；汽車行近行人穿越道
    前，應減速慢行，遇有行人穿越時，無論有無交通警察指揮
    或號誌指示，均應讓行人先行通過，道路交通安全規則第九
    十四條第三項及第一百零三條分別定有明文，被告駕車行經
    行人穿越道前本應注意遵守上開規定，以避免危險事故之發
    生，而依卷附道路交通事故調查報告表所載，事故當時天候
    晴，夜間有照明設備，視距良好，路面乾燥、無缺陷、無障
    礙物等外界客觀情狀，並無不能注意之情事，乃於行近北安
    路與大直街口之行人穿越道前時，疏未注意右前方之行人穿
    越道上適有行人甲○○正由北往南穿越之車前狀況，即貿然
    右轉，致撞及行人甲○○，其就本件事故之發生自有過失甚
    明，且其過失行為與告訴人所受傷害間，復具有相當因果關
    係，足徵被告前開任意性自白與事實相符，堪以憑信。至於
    被告雖另辯稱其當時駕駛自小貨車係欲前往友人住處搭載切
    菜機，非屬執行業務行為云云，然按刑法上所謂「業務」，
    係指個人基於其社會地位繼續反覆所執行之事務，內容包括
    主要業務及其附隨之準備工作與輔助事務在內。而汽車駕駛
    人之駕駛工作，乃隨時可致他人身體生命於危險之行為，並
    具有將該行為繼續，反覆施行之性質，自應有經常注意俾免
    他人於危險之特別注意義務。是以駕車送貨工作者之駕駛行
    為而言，在社會上有其特殊之屬性（地位），並本於此項屬
    性（地位）而駕車，自係基於社會生活之地位而反覆執行駕
    駛事務。因之，基此地位之駕駛行為，不問其目的是否在執
    行工作，均認屬業務範圍。（最高法院七十五年台上字第一
    六八五號判例意旨參照）。本件被告自承其於九十五年間駕
    駛前開肇事小貨車為人載送蔬菜，迄同年八月底，始因健康
    （糖尿病）問題停止工作等情在卷（見本院九十六年三月二
    十七日審判筆錄）；參以本件肇事之蓬式自用小貨車，確係
    登記為被告所有，亦有行車執照一件附卷可憑（見九十五年
    度偵字第一三九四七號卷第十六頁），核與被告自白送貨情
    形相符，足徵被告於本件事故發生期間，確有從事與駕駛有
    關之業務，揆諸前開說明，其駕駛行為自應負業務上之注意
    義務，此不因其肇事時之駕駛目的是否為人載運蔬菜而有不
    同，被告辯稱當日是要載回受贈之切菜機，而非為人載送蔬
    菜等情縱屬實在，核與本件認定業務駕駛之結論不生影響，
    本件事證明確，被告犯行洵堪認定。
二、被告乙○○平日以駕駛自用小貨車至市場載送蔬菜為業，係
    從事駕駛業務之人，核其所為，係犯刑法第二百八十四條第
    二項之業務過失傷害罪。起訴書雖認被告所為係犯刑法第二
    百八十四條第一項之過失傷害罪，惟經蒞庭檢察官當庭更正
    起訴法條為同條第二項之業務過失傷害罪，本院自無庸變更
    起訴法條。被告行為後，刑法於九十四年一月七日修正通過
    ，九十四年二月二日公布，九十五年七月一日施行。按行為
    後法律有變更者，適用行為時之法律，但行為後之法律有利
    於行為人者，適用最有利於行為人之法律，修正後刑法第二
    條第一項定有明文。此條規定乃與刑法第一條罪刑法定主義
    契合，而貫徹法律禁止溯及既往原則，係規範行為後法律變
    更所生新舊法律比較適用之準據法，是刑法第二條本身雖經
    修正，但刑法第二條既屬適用法律之準據法，本身尚無比較
    新舊法之問題，應一律適用裁判時之現行刑法第二條規定以
    決定適用之刑罰法律。經查：(一)刑法修正前，刑法分則編各
    罪所定罰金刑之貨幣單位原為銀元，其最高罰金數額，從各
    該法條規定，最低罰金數額，則依修正前刑法第三十三條第
    五款之規定為一元以上（貨幣單位為銀元），且若定有罰金
    刑之論罪法條係於七十二年六月二十五日前所制定，而該法
    條日後均未修正者，得依罰金罰鍰提高標準條例第一條前段
    規定，就其原定數額提高為二倍至十倍，其後修正者則不提
    高倍數，並依現行法規所定貨幣單位折算新臺幣條例第二條
    規定，以銀元一元折算為新臺幣三元；於刑法修正後，因刑
    法第三十三條第五款修正為：「罰金：新臺幣一千元以上，
    以百元計算之。」，使刑法之罰金貨幣單位已由銀元改為新
    台幣，則刑法分則編各罪所定罰金刑之貨幣單位，自應配合
    修正為新臺幣，又為使刑法分則編各罪所定罰金之最高數額
    與刑法修正前趨於一致，乃增訂刑法施行法第一條之一：「
    中華民國九十四年一月七日刑法修正施行後，刑法分則編所
    定罰金之貨幣單位為新臺幣。九十四年一月七日刑法修正時
    ，刑法分則編未修正之條文定有罰金者，自九十四年一月七
    日刑法修正施行後，就其所定數額提高為三十倍。但七十二
    年六月二十六日至九十四年一月七日新增或修正之條文，就
    其所定數額提高為三倍。」，從而，刑法分則編各罪所定罰
    金刑之最高數額，於刑法修正前、後並無不同，惟修正後刑
    法第三十三條第五款所定罰金刑最低數額，較之修正前提高
    ，自以修正前刑法第三十三條第五款規定有利於被告。(二)修
    正前刑法第六十二條規定：「對於未發覺之罪自首而受裁判
    者，減輕其刑。但有特別規定者，依其規定。」，惟修正後
    刑法第六十二條則規定：「對於未發覺之罪自首而受裁判者
    ，『得』減輕其刑。但有特別規定者，依其規定。」。比較
    修正前後有關自首之規定，自以修正前之規定較有利於被告
    。再按汽車行近行人穿越道前，應減速慢行，遇有行人穿越
    時，無論有無交通警察指揮或號誌指示，均應讓行人先行通
    過；汽車駕駛人，行經行人穿越道不依規定讓行人優先通行
    ，因而致人受傷或死亡，依法應負刑事責任者，加重其刑至
    二分之一，道路交通安全規則第一百零三條、道路交通管理
    處罰條例第八十六條第一項分別定有明文；被告駕駛自用小
    貨車疏未注意右前方行人穿越道上適有行人甲○○穿越道路
    之車前狀況，並依上開規定禮讓該行人優先通行，即貿然右
    轉，致撞及被害人使其受傷，並因此觸犯刑法第二百八十四
    條第一項之業務過失傷害罪，應依上開規定，加重其刑。再
    被告於肇事後，在未有偵查犯罪職權之機關或公務員發覺前
    ，主動向據報到場處理之臺北市政府警察局中山分局交通分
    隊警員黃冠錦坦承肇事，有臺北市○○○○○道路交通事故
    肇事人自首情形紀錄表一紙附卷可稽（見偵卷第六四頁），
    其對於未發覺之罪自首而接受裁判，應依修正前刑法第六十
    二條前段規定減輕其刑，並依刑法第七十一條第一項規定，
    先加後減之。爰審酌被告之智識程度、過失情節及本件事故
    造成告訴人左足踝脛骨生長板骨折、左側踝關節因骨折後併
    關節攣縮，現無法正常跑跳，仍須繼續復健治療，有大直復
    健科診所診斷證明書一紙存卷可參，所生危害程度匪淺，又
    被告迄未與告訴人達成和解或賠償損失，惟其犯後坦承犯行
    、態度尚可等一切情狀，量處如主文所示之刑。末依被告行
    為時之刑法第四十一條第一項前段規定：「犯最重本刑為五
    年以下有期徒刑以下之刑之罪，而受六個月以下有期徒刑或
    拘役之宣告，因身體、教育、職業、家庭之關係或其他正當
    事由，執行顯有困難者，得以一元以上三元以下折算一日，
    易科罰金。」；又被告行為時之易科罰金折算標準，依修正
    前罰金罰鍰提高標準條例第二條前段（現已刪除）規定，就
    其原定數額提高為一百倍折算一日，則本件被告行為時之易
    科罰金折算標準，應以銀元一百元至三百元折算一日，依現
    行法規所定貨幣單位折算新臺幣條例應以新臺幣三百元至九
    百元折算為一日。惟修正後刑法第四十一條第一項前段規定
    ：「犯最重本刑為五年以下有期徒刑以下之刑之罪，而受六
    個月以下有期徒刑或拘役之宣告者，得以新臺幣一千元、二
    千元或三千元折算一日，易科罰金。」，比較修正前後之易
    科罰金折算標準，自以修正前之規定較有利於被告。爰就上
    開宣告之刑，併依修正前刑法第四十一條第一項前段規定諭
    知易科罰金之折算標準。
據上論斷，應依刑事訴訟法第二百九十九條第一項前段，刑法第
二條第一項前段、第二百八十四條第二項、修正前刑法第六十二
條前段、第四十一條第一項前段，道路交通管理處罰條例第八十
六條第一項，刑法施行法第一條之一，修正前罰金罰鍰提高標準
條例第二條，現行法規所定貨幣單位折算新臺幣條例第二條，判
決如主文。
本案經檢察官郭麗娟到庭執行職務
中　　華　　民　　國　　96　　年　　4　　月　　10　　日
　　　　　　　　　刑事第十一庭  審判長法　官  劉方慈
　                                    法  官  林庚棟
                                      法  官  鍾淑慧
以上正本證明與原本無異。
如不服本判決，應於判決送達後10日內向本院提出上訴狀（應抄
附繕本）。告訴人或被害人如對於本判決不服者，應具備理由請
求檢察官上訴，其上訴期間之計算係以檢察官收受判決正本之日
期為準。
　　　　　　　　　　　　　　　　      書記官　劉英芬
中　　華　　民　　國　　96　　年　　4　　月　　 11　　日
附錄論罪科刑法條全文
中華民國刑法第284條
(過失傷害罪)
因過失傷害人者，處6月以下有期徒刑、拘役或500元以下罰金，
致重傷者，處1年以下有期徒刑、拘役或500元以下罰金。
從事業務之人，因業務上之過失傷害人者，處1年以下有期徒刑
、拘役或1 千元以下罰金，致重傷者，處 3 年以下有期徒刑、
拘役或 2 千元以下罰金。
